臺灣臺北地方法院行政訴訟判決　
111年度交字第455號
原      告  郭平昌

被      告  臺北市交通事件裁決所

代  表  人  蘇福智
訴訟代理人  楊承達
上列當事人間交通裁決事件，原告不服臺北市交通事件裁決所中
華民國111年7月1日北市裁催字第22-ZIC304322號裁決，提起行
政訴訟，本院判決如下：
    主      文
一、原告之訴駁回。
二、訴訟費用新臺幣300元由原告負擔。
    事實及理由
一、程序部分：
    原告不服被告民國111年7月1日北市裁催字第22-ZIC304322
    號違反道路交通管理事件裁決書（下稱原處分）而提起行政
    訴訟，核屬行政訴訟法第237條之1第1項第1款規定之交通裁
    決事件，爰依行政訴訟法第237條之7規定，不經言詞辯論，
    逕為判決。
二、爭訟概要：
(一)原告於111年2月20日4時36分許駕駛車號0000-00號自用小客
    車(下稱系爭車輛)，行經國道5號南下23.9公里處（下稱系
    爭地點），經雷達測速儀測得其行車速度每小時61公里，經
    內政部警政署國道公路警察局第九公路警察大隊頭城分隊(
    下稱舉發機關)員警填製國道警交字第ZIC304322號舉發違反
    道路交通管理事件通知單(下稱舉發通知單)予以舉發。
(二)原告不服舉發通知單向被告陳述意見，經舉發機關查復違規
    屬實，原告於111年7月1日親至被告裁決櫃檯申請裁決，被
    告審認原告有「汽車行駛高速公路速度低於規定之最低速(
    未滿20公里)」之違規行為，乃依道路交通管理處罰條例第3
    3條第1項第1款規定開立原處分，裁處原告新臺幣（下同）3
    ,000元罰鍰，並記違規點數1點，於同日送達原告。原告不
    服原處分，於111年7月29日向本院提起行政訴訟。
三、原告起訴主張及聲明：
(一)主張要旨：
　1.系爭地點為經常塞車之路段，原告為保持安全距離而跟隨前
    車行駛，並非故意緩慢行駛。又雪山隧道內不可變換車道，
    原告只能跟隨前車保持安全距離，應依緊急避難予以免罰。
　2.採證照片中有明顯黑框，合理懷疑係遭人變造，該黑框正好
    擋住系爭車輛車道之前方車輛。該採證照相縱非經變造，則
    應屬測速照相之設置有明顯瑕疵，原處分應予撤銷。  
(二)聲明：原處分撤銷。　　
四、被告答辯及聲明：
(一)答辯要旨：
　1.依舉發機關檢附之採證影像可知，系爭車輛車道前方並無車
    輛造成該車道壅塞情形。又原告違規事實為「汽車行駛高速
    公路速度低於規定之最低速」，與原告主張不可變換車道並
    無相關。然系爭車輛後方車輛因不可變換車道，遭系爭汽車
    慢速行駛阻擋，已造成車流壅塞及道路交通安全疑慮，是被
    告所為原處分並無違誤。
　2.依舉發機關111年5月13日國道警九交字第1110400013號函所
    載，原告指稱採證照片中之黑框為變造圖案，惟該物係雪山
    隧道內之硬體設備，並非變造圖案，所提供之採證照片即為
    原始照片。
(二)聲明：駁回原告之訴。　　　　
五、爭點：
(一)原告於上開時地駕駛系爭車輛，有無違反道路交通管理處罰
    條例第33條第1項第1款之規定？　　　　
(二)採證照片有無遭人變造？
六、本院之判斷：
(一)應適用之法令：道路交通安全規則第105條、高速公路及快
    速公路交通管制規則第5條第1項、道路交通管理處罰條例第
    4條第2項、第33條第1項第1款、第63條第1項第1款（附錄）
    。
(二)如爭訟概要欄所載之事實，除後述之爭點外，其餘為兩造所
    不爭執，並有汽車車籍資料查詢(見本院卷第71頁)、舉發機
    關111年5月13日國道警九交字第1110400013號函(見本院卷
    第53至54頁)暨雷達測速儀器檢定合格證書(見本院卷第61頁
    )、採證照片(見本院卷第59頁)、舉發通知單（見本院卷第5
    7頁）、送達證書（見本院卷第69頁）及原處分（見本院卷
    第67頁）在卷可佐，該情堪以認定。
(三)原告於上開時地駕駛系爭車輛，已違反道路交通管理處罰條
    例第33條第1項第1款之規定：　　
　1.按汽車行駛高速公路速度低於規定之最低速限，將影響後方
    車流行駛順暢，造成車流回堵，尤以在雪山隧道內僅單向兩
    車道，並禁止變換車道，倘在隧道內低於規定之最低速行駛
    (即俗稱龜速），因其後方車輛受標線管制無法變換車道，
    僅能跟隨前車車輛行駛，將影響同車道後方眾多用路人權益
    。經本院當庭勘驗採證光碟結果：「影片1秒處，系爭車輛
    行駛在國道隧道內右側車道，車道前方無任何車輛；影片4
    秒處，系爭車輛繼續向前行駛，其車輛後方緊隨2部車輛。
    」等情，有採證光碟(見本院卷第55頁)及本院勘驗筆錄暨翻
    拍照片(見本院卷第86頁)在卷可佐，足見原告違規當時，其
    行向車道之前方並無其他車輛行駛，亦無交通雍塞情形，故
    原告主張雪山隧道經常塞車，其為保持安全距離而跟隨前方
    車輛慢行等語，顯與上開勘驗結果不符，不足採認。
　2.再觀之舉發機關提供之採證照片(見本院卷第59頁)顯示，系
    爭車輛行經國道5號南下23.9公里時，以時速61公里之速率
    行駛於雪山隧道內，且系爭車輛行駛雪山隧道內之右側車道
    ，其前方並無其他車輛，交通順暢，亦無其他異狀，並無須
    採取低速行駛，惟系爭車輛以低於限速規定之最低速行駛，
    成為右側車道第一部車輛，其後方二部車輛因無法變換車道
    且受限於系爭車輛之車速而跟隨在後，已造成右側車道車流
    速度顯然變慢，堪認原告確有於上開時、地駕駛系爭車輛，
    其行車速度低於最低速限70公里之違規事實，核原告所為，
    顯已違反道路交通管理處罰條例第33條第1項第1款規定，故
    被告所為原處分並無違誤。
(四)採證檔案並無遭人變造之情事：
　  原告主張採證照片上有一黑框擋住系爭車輛行駛車道之前車
    ，合理懷疑該採證照片係遭人變造等語。惟查，經本院當庭
    勘驗採證光碟結果：「影像連續，光影正常。」，並未發現
    有何不法剪接及變造之情事，有採證光碟(見本院卷第55頁)
    及本院勘驗筆錄暨翻拍照片(見本院卷第86頁)在卷可佐。依
    原告指稱採證照片中之黑框為變造圖案，惟該物係雪山隧道
    內之硬體設備，並非變造圖案，所提供之採證照片即為原始
    照片等情，有舉發機關111年5月13日國道警九交字第111040
    0013號函(見本院卷第54頁)在卷可參。又經本院細繹採證照
    片可知，該採證照片上方雖有黑框情形，然該黑框係因監視
    器設立位置上有硬體設備所產生之黑框，且從勘驗結果可知
    該黑框並未遮擋系爭車輛行向車道之前方車況情形，故原告
    採證照片遭人變造等語，僅係其個人臆測之詞，尚難採認。
    至原告主張採證照片縱非經變造，該測速照相之設置有明顯
    瑕疵，應撤銷原處分等語。惟如前所述，該採證照片上雖有
    黑框，然該照片中黑框呈現位置並無影響原告違規行為之認
    定，故原告上開主張，尚難據為有利於己之論據。
(五)原告主張雪山隧道內不可變換車道，僅能跟隨前車保持安全
    距離行駛，應依緊急避難予以免罰等語。查原告違規事實為
    「汽車行駛高速公路速度低於規定之最低速」，與原告主張
    不可變換車道並無關聯性。又系爭車輛之後方車輛因不可變
    換車道，而遭系爭車輛慢速行駛阻擋，僅能跟隨系爭車輛為
    慢速行駛，顯已對後方車流產生影響，故原告上開主張，並
    無理由。
(六)本件判決基礎已臻明確，兩造其餘攻擊、防禦方法及訴訟資
　　料經本院審酌後，核與判決結果不生影響，無一一論述之必
　　要，併此敘明。　　
七、結論：
　　原處分認事用法並無違誤，原告主張撤銷原處分為無理由，
    應予駁回。至本件第一審裁判費為300元，應由敗訴之原告
    負擔，爰確定第一審訴訟費用額如主文第2項所示。
中　　華　　民　　國　　111 　年　　10　　月　　31　　日
　　　　　　　　  行政訴訟庭  法　官　黃子溎
上為正本係照原本作成。
如不服本判決，應於送達後20日內，向本院提出上訴狀並表明上
訴理由（原判決所違背之法令及其具體內容或依訴訟資料可認為
原判決有違背法令之具體事實)，其未載明上訴理由者，應於提
出上訴後 20 日內向本院補提理由書（上訴狀及上訴理由書均須
按他造人數附繕本，如未按期補提上訴理由書，則逕予駁回上訴
），並應繳納上訴裁判費新臺幣 750 元。　　　　　　　　
中　　華　　民　　國　　111 　年　　10　　月　　31　　日
　　　　　　　　　            書記官  藍儒鈞
附錄（本件參考法條）：
1.道路交通安全規則第105條
　汽車行駛於高速公路、快速公路或設站管制之道路，應遵守其
  管制之規定。
2.高速公路及快速公路交通管制規則第5條第1項
　汽車行駛高速公路及快速公路，應依速限標誌指示。　
3.道路交通管理處罰條例第4條第2項前段
　駕駛人駕駛車輛在道路上，應遵守道路交通標誌、標線、號誌
  之指示、警告、禁制規定。
4.道路交通管理處罰條例第33條第1項第1款
　汽車行駛於高速公路、快速公路或設站管制之道路，不遵使用
  限制、禁止、行車管制及管理事項之管制規則而有下列行為者
  ，處汽車駕駛人新臺幣3000元以上6000元以下罰鍰：
　一、行車速度超過規定之最高速限或低於規定之最低速限。
5.道路交通管理處罰條例第63條第1項第1款　　
　汽車駕駛人有下列各款所列條款之一者，除依原條款處罰鍰外
  ，並予記點：
　一、有第33條第1項情形者，記違規點數1點。
　　　
訴訟費用計算書
項　　　　目　　金　額（新臺幣）　　備　註
第一審裁判費　　 300元             
合        計　　 300元